【裁判字號】    97,訴,514
【裁判日期】    970411
【裁判案由】    偽造文書等
【裁判全文】
臺灣高雄地方法院刑事判決               97年度訴字第514號
公  訴  人  臺灣高雄地方法院檢察署檢察官
被      告  甲○○
上列被告因偽造文書等案件，經檢察官提起公訴（96年度偵字第
26431 號），本院合議庭裁定依簡式審判程序，判決如下：
    主  文
甲○○犯連續行使偽造私文書罪，處有期徒刑壹年陸月；減為有
期徒刑玖月。如附表所示各家銀行申辦信用卡文件及各該消費信
用卡簽帳單上偽造「乙○○」之署押，均沒收。
    事實及理由
一、本件被告甲○○所犯係死刑、無期徒刑、最輕本刑為3 年以
    上有期徒刑以外之罪，其於本院準備程序中就被訴事實為有
    罪之陳述，經告知簡式審判程序之旨，並聽取公訴人及被告
    之意見後，合議庭裁定由受命法官獨任進行簡式審判程序。
二、本件犯罪事實及證據，除犯罪事實補充冒用「乙○○」名義
    申請如附表所示銀行信用卡，其冒刷時間、次數、金額（含
    尚欠金額）及於申辦使用信用卡文件、分期貸款文件及信用
    卡簽帳單上偽造「乙○○」署名之次數，均如附表所示，冒
    刷金額總計新台幣（下同）924,384 元，尚欠附表所示銀行
    之金額共計799,729 元」；證據部分補充被告於本院審理時
    之自白」外；餘均引用檢察官起訴書之記載（如附件）。
三、按刑法前於94年2 月2 日修正公布，並於95年7 月1 日施行
    ，另刑法施行法第1 條之1 亦於95年6 月14日經總統以華總
    一義字第09500085181 號令公布施行。按行為後法律有變更
    者，適用行為時之法律，但行為後之法律有利於行為人者，
    適用最有利於行為人之法律，修正後刑法第2 條第1 項定有
    明文。此條規定係規範行為後法律變更所生新舊法律比較適
    用之準據法，本身尚無新舊法比較之問題，於新法施行後，
    應一律適用修正後刑法第2 條第1 項之規定，為「從舊從輕
    」之比較，先予敘明。再按本次法律變更，比較時應就罪刑
    有關之共犯、未遂犯、想像競合犯、牽連犯、連續犯、結合
    犯，以及累犯加重、自首減輕暨其他法定加減原因（如身分
    加減）與加減例等一切情形，綜其全部罪刑之結果而為比較
    （最高法院95年5 月23日95年度第8 次刑庭會議決議參照）
    。查本件被告行為後，刑法就下列條文業有修正：
(一)刑法第33條第5 款法定罰金刑最低刑度之變更：
    本件被告所涉刑法第339 條第1 項詐欺取財罪之主刑為5 年
    以下有期徒刑、拘役或科或併科銀元1 千元以下罰金。惟刑
    法罰金刑之規定，依修正前刑法第33條第5 款規定，罰金刑
    應處銀元1 元以上，並應依修正前罰金罰鍰提高標準條例第
    1 條規定，就其原定數額得提高為2 倍至10倍，但法律已依
    一定比率規定罰金或罰鍰之數額或倍數者，依其規定。惟修
    正後刑法第33條第5 款則規定：「罰金：新臺幣1 千元以上
    ，以百元計算之」，而95年6 月14日修正公布之刑法施行法
    第1 條之1 第2 項規定：「94年1 月7 日刑法修正時，刑法
    分則編未修正之條文定有罰金者，自94年1 月7 日刑法修正
    施行後，就其所定數額提高為30倍，但72年6 月26日至94年
    1 月7 日新增或修正之條文，就其所定數額提高為3 倍」，
    經比較修正前後之罰金刑輕重，該罰金刑之最低刑度於修法
    後已有加重，故以適用修正前刑法之規定，較有利於被告。
(二)就牽連犯、連續犯條文之變更：
    被告行為後新法業已刪除牽連犯、連續犯之規定，依舊法得
    成立牽連犯之各該行為，於新法施行後因刪除牽連犯之規定
    ，應予分論併罰；又刪除連續犯之規定，雖非犯罪構成要件
    之變更，但顯已影響行為人刑罰之法律效果，自屬法律有變
    更，依新法第2 條第1 項規定，比較新、舊法結果，修正後
    之規定並非較有利於被告，是依刑法第2 條第1 項之規定，
    應適用行為時之法律，即應適用修正前刑法第55條牽連犯、
    第56條連續犯之規定，較有利於被告。
(三)罰金刑加重及減輕時之適用：
    刑法罰金刑之加重，依修正後刑法第67條規定，其最高度及
    最低度同加重之，較修正前刑法第68條所定，僅加重其最高
    度，為不利於被告，自應適用修正前之刑法。而罰金刑之減
    輕，依修正後刑法第67規定，其最高度及最低度同減輕之，
    較修正前刑法第68條所定，僅減輕其最高度，為有利於被告
    自應適用修正後之刑法。
(四)綜上，經綜合比較新、舊法之適用結果，本件被告涉及數罪
    之適用，以適用修正前刑法連續犯及牽連犯之規定較為有利
    。是應依刑法第2 條第1 項前段規定，整體適用修正前刑法
    之規定，為有利於被告。
五、按依信用卡交易之過程，係持卡人向特約商店提示信用卡，
    由持卡人在簽帳單上簽名，確認交易之標的及金額，再由特
    約商店核對該信用卡之有效性及持卡人之身份同一性無訛後
    ，特約商店即將該簽帳單送交聯合信用卡處理中心請款轉知
    發卡機構撥款，故簽帳單具有持卡人與特約商店之交易契約
    書之性質，並具有持卡人經由聯合信用卡處理中心請求發卡
    機構撥款之請求書或指示文件之性質，非僅具有處理內部事
    務之傳票性質；且在信用卡簽帳單上偽簽姓名，單從形式上
    觀察，即足以知悉其表示已收受特約商店所交付之交易標的
    物，含有收據之性質，故行為人冒用他人名義於信用卡簽帳
    單上簽名，非僅構成刑法第217 條第1 項之偽造署押罪，應
    構成刑法第210 條之偽造私文書罪，行為人在偽造簽帳單之
    後，持向特約商店行使，自屬行使偽造私文書之行為。
六、核被告甲○○冒用其妹乙○○名義，申請信用卡刷卡消費簽
    帳並行使簽帳單，向特約商店詐取商品，進而取得財物之行
    為，係犯刑法第216 條、第210 條之行使偽造私文書罪及同
    法第339 條第1 項之詐欺取財罪。被告在信用卡簽帳單上偽
    造乙○○之署名，應為偽製乙○○名義消費之簽帳單私文書
    之一部，且偽造各該簽帳單私文書之低度行為，應為行使各
    該偽造之簽帳單私文書高度行為所吸收；上開各該偽造署名
    、偽造私文書之犯行部分，均不另論罪。被告多次行使偽造
    私文書及詐欺取財行為，時間緊接，所犯罪名相同，顯係出
    於概括犯意為之，為連續犯，均應依修正前刑法第56條之規
    定，論以一罪，並均加重其刑。被告所犯上開各罪之間，均
    有方法結果之牽連關係，為牽連犯，應依修正前刑法第55條
    牽連犯之規定，從一重之行使偽造私文書罪處斷。公訴意旨
    認本件應予分論併罰，容有誤會，併此敘明。
七、本件審酌被告正值青壯，不思循正當途徑取得財物，竟冒用
    其妹乙○○名義信用卡刷卡消費，擾亂銀行信用卡發行作業
    及商場交易秩序；另考量被告冒刷信用卡次數甚多，冒刷金
    額總計924,384 元，尚欠附表所示銀行之金額共計799,729
    元，且迄未與被害人銀行達成和解等一切情狀，爰量處如主
    文所示之宣告刑，以資警惕。
八、被告犯罪後，經立法院於96年6 月15日三讀通過中華民國九
    十六年罪犯減刑條例，並經總統府公布生效，本件被告犯罪
    之時點係在96年4 月24日之前，且所犯之罪核與該條例第2
    條第1 項之規定相符，復無同條例第3 條之除外情事存在，
    自應依該條例第2 條第1 項第3 款規定，減其刑期二分之一
    。
九、被告冒用乙○○名義於附表所示銀行之申辦使用信用卡文件
    、分期貸款文件及信用卡簽帳單上偽造「乙○○」之署名，
    均應依刑法第219 條之規定宣告沒收。至被告申請冒刷之信
    用卡及歷次消費之簽帳單，因實際消費時點距今已2 年有餘
    ，時隔甚久，且被告自承冒用乙○○名義申辦之信用卡均已
    剪斷丟掉，歷次消費之簽帳單亦已丟棄（偵卷第8 頁），故
    連同其上偽造之「乙○○」之署名部分，爰不另為沒收之諭
    知，併此敘明。
十、據上論斷，應依刑事訴訟法第273 條之1 第1 項、第284 條
    之1 、第299 條第1 項前段、第310 條之2 、第454 條第2
    項，刑法第2 條第1 項前段、第216 條、第210 條、第339
    條第1 項、第219 條，修正前刑法第56條、第55條，刑法施
    行法第1 條之1 ，中華民國九十六年罪犯減刑條例第2 條第
    1 項第3 款、第7 條，判決如主文。
本案經檢察官丙○○到庭執行職務。
中    華    民    國    97    年    4     月    11    日
                  刑事第五庭  法  官    蘇揚旭
以上正本證明與原本無異。
如不服本判決應於收受本判決後10日內向本院提出上訴書狀，並
應敘述具體理由，如未敘述上訴理由者，應於上訴期間屆滿後20
日內補提理由書狀於本院（均須按他造當事人之人數附繕本）「
切勿逕送上級法院」。
中    華    民    國    97    年    4     月    14    日
                              書記官    莊正彬
附錄論罪法條全文：
刑法第210 條（偽造變造私文書罪）
偽造、變造私文書，足以生損害於公眾或他人者，處5 年以下有
期徒刑。
刑法第216 條（行使偽造變造或登載不實之文書罪）
行使第210 條至第215 條之文書者，依偽造、變造文書或登載不
實事項或使登載不實事項之規定處斷。
刑法第339 條（普通詐欺罪）
意圖為自己或第三人不法之所有，以詐術使人將本人或第三人之
物交付者，處5 年以下有期徒刑、拘役或科或併科1 千元以下罰
金。
以前項方法得財產上不法之利益或使第三人得之者，亦同。
前二項之未遂犯罰之。
  附表：
  ┌──┬─────┬─────┬─────┬──────────┐
  │編號│發卡及貸款│冒刷總金額│冒刷期間（│偽造「乙○○」署名之│
  │    │銀行      │（新台幣）│冒刷次數）│次數                │
  │    │          │及尚欠金額│          │                    │
  ├──┼─────┼─────┼─────┼──────────┤
  │ 1  │兆豐國際商│7萬374元  │94年11月10│1.申辦信用卡文件：  │
  │    │業銀行    │          │日至96 年2│  偽造乙○○署名4枚 │
  │    │          │          │月24 日   │2.信用卡簽帳單：偽造│
  │    │          │          │（65次）  │  乙○○署名65枚    │
  ├──┼─────┼─────┼─────┼──────────┤
  │ 2  │台灣新光商│冒刷10萬  │94年10月20│1.申辦信卡文件：偽王│
  │    │業銀行    │7150元    │日至96 年1│  慧雯署名1 枚      │
  │    │          │（尚欠9 萬│月26 日   │2.信用卡簽帳單：偽造│
  │    │          │783 元）  │（99次）  │  乙○○署名99枚    │
  ├──┼─────┼─────┼─────┼──────────┤
  │ 3  │國泰世華銀│7萬9762元 │94年6 月1 │1.申辦信用卡文件：  │
  │    │行        │          │日至96年4 │  偽造乙○○署名2枚 │
  │    │          │          │月21日。  │2.信用卡簽帳單：偽造│
  │    │          │          │（196次） │  乙○○署名196 枚  │
  ├──┼─────┼─────┼─────┼──────────┤
  │ 4  │台北富邦銀│12萬4028元│94年12月27│1.申辦信用卡文件：  │
  │    │行        │          │日至96 年5│  偽造乙○○署名2枚 │
  │    │          │          │月5 日    │2.信用卡簽帳單：偽造│
  │    │          │          │（125次） │  乙○○署名125 枚  │
  ├──┼─────┼─────┼─────┼──────────┤
  │ 5  │永豐信用卡│冒刷10萬  │94年8 月13│1.申辦信用卡文件：  │
  │    │有限公司  │9597元    │至95年5 月│  偽造乙○○署名2枚 │
  │    │          │（尚欠7 萬│3 日      │2.信用卡簽帳單：偽造│
  │    │          │7393 元） │（65次）  │  乙○○署名65枚    │
  ├──┼─────┼─────┼─────┼──────────┤
  │ 6  │玉山銀行  │9萬9034元 │94年6 月19│1.申辦信用卡文件：  │
  │    │          │          │日至96 年2│  偽造乙○○署名3枚 │
  │    │          │          │月6 日    │2.信用卡簽帳單：偽造│
  │    │          │          │（114次） │  乙○○署名114 枚  │
  ├──┼─────┼─────┼─────┼──────────┤
  │ 7  │荷蘭銀行  │甲、乙二張│甲張信用卡│1.申辦信用卡文件：  │
  │    │          │信用卡，共│：94年9 月│  偽造乙○○署名2枚 │
  │    │          │計冒刷及尚│15 日 至96│  （二張信用卡使用同│
  │    │          │欠18萬8151│年4 月27日│  一張申請書）。    │
  │    │          │元        │          │                    │
  │    │          │          │乙張信用卡│2.甲張信用卡簽帳單  │
  │    │          │          │：94年9 月│  ：偽造乙○○署名  │
  │    │          │          │16日至96  │    187 枚          │
  │    │          │          │年12月26日│                    │
  │    │          │          │          │  乙張信用卡簽帳單  │
  │    │          │          │（共計冒刷│  ：偽造乙○○署名  │
  │    │          │          │203 次）  │    16枚            │
  ├──┼─────┼─────┼─────┼──────────┤
  │ 8  │三信商業銀│冒刷11萬  │94年10月17│1.申辦信用卡文件：  │
  │    │行        │6279元（尚│日        │  偽造乙○○署名1枚 │
  │    │          │欠3萬4249 │（1次）   │2.信用卡簽帳單：偽造│
  │    │          │元）      │          │  乙○○署名1 枚    │
  │    │          │          │          │3.分期付款申請書：  │
  │    │          │          │          │  偽王慧署名1枚     │
  ├──┼─────┼─────┼─────┼──────────┤
  │ 9  │花旗銀行  │冒刷總金額│94年11月20│申辦分期貸款文件：偽│
  │    │          │為3 萬元，│日        │造乙○○署名4 枚    │
  │    │          │共分12期清│（1次）   │                    │
  │    │          │償，已繳4 │          │                    │
  │    │          │期尚有8 期│          │                    │
  │    │          │未繳，尚欠│          │                    │
  │    │          │1 萬9579元│          │                    │
  └──┴─────┴─────┴─────┴──────────┘


司法院資訊處製作；財團法人民間司法改革基金會備份。
